\mainmatter

# RDD Lab01 非参数估计: 均值估计{#RDD-lab-mean-est}

```{r}
#| echo = FALSE
library(here)
source(here("R/set-global-for-lab.R"), encoding = "UTF-8")
source(here("R/load-pkg.R"), encoding = "UTF-8")
knitr::opts_chunk$set(echo = TRUE)
```


## 基本原理


### 为什么要进行均值估计？

对于计量模型：

$$\begin{align}
Y &= m(X) +e
\end{align}$$

研究者首先需要关注的是

- **条件期望函数**（Conditional Expectation Function ,CEF）：

$$\begin{align}
\mathbb{E}[Y|X=x] \equiv m(x)
\end{align}$$

- 此时：

$$\begin{align}
Y & = m(X) +e \\
  & = \mathbb{E}[Y|X=x]  + e
\end{align}$$


### 什么是非参数估计？

- 理论上，条件期望函数
$m(x)$可以表现为明确的**参数化**形式（parametric function），也可以表现为任意的**非参数化**形式（non-parametric function）。

:::case

- 常见的参数化条件期望函数，例如线性形式：

$$Y= m(x) +e = \beta_0 +\beta_1 X +e$$

:::


- **非参数回归模型**（nonparametric regression model）：假定**条件期望函数**表现为任意的**非参数化**形式的回归模型。

:::case

- **非参数回归模型**可以表达为：

$$\begin{align}
Y = \mathbb{E}(Y|X=x) + e &=m(x) +e \\
\mathbb{E}(e|X=x) &= 0 \\
\mathbb{E}(e^2|X=x) &= \sigma^2(X)
\end{align}$$

:::

- 此时，我们的目标就是估计得到条件期望函数
$\widehat{m}(x)$。

### 箱组均值估计：表达式

对于**非参数模型**：

$$\begin{align}
Y = \mathbb{E}(Y|X=x) + e &=m(x) +e 
\end{align}$$

我们可以直接把数据集划分为不同**箱组**（bins），然后简单地计算各个箱组中
$Y_i$的均值。

$$\begin{align}
\hat{m}(x)=\frac{\sum_{i=1}^{n}  \mathbb{1}\left\{\left|X_{i}-x\right| \leq h\right\} \cdot Y_{i}}{\sum_{i=1}^{n}  \mathbb{1}\left\{\left|X_{i}-x\right| \leq h\right\}} 
\end{align}$$

其中：

- 
$\mathbb{1}\left\{\left|X_{i}-x\right| \leq h\right\}$为**指示函数**，取值为
$\{0,1\}$，以表明
$X_i$是否落在特定**箱组**内

- 以上公式可以简单视作为箱组内的**简单算数平均数**公式




### 箱组均值估计：操作步骤

**箱组均值估计**（Binned Estimator）的操作步骤如下：

- 根据计算点
$X=x_j$，按照特定谱宽
$h$，划分出若干**箱组**（bins）：
$\{b_1,b_2,\cdots,b_q\}$

$$b_{j}=[x_j-h,x_j +h] $$



- 根据样本数据集，以及
$X_i$的实际情况，确定数据对
$\{X_i, Y_i\}$的箱组归属：

$$\mathbb{1}\left\{\left|X_{i}-x_j\right| \leq h\right\}$$


- 最后计算不同箱组的
$Y_i$的均值
$\widehat{m}(x_{b_j}),j \in (1,2,\cdots,q)$：

$$\begin{align}
\hat{m}(x)=\frac{\sum_{i=1}^{n}  \mathbb{1}\left\{\left|X_{i}-x\right| \leq h\right\} \cdot Y_{i}}{\sum_{i=1}^{n}  \mathbb{1}\left\{\left|X_{i}-x\right| \leq h\right\}} 
\end{align}$$


### 滚动箱组均值估计：定义及表达式

**滚动箱组均值估**（The rolling binned means estimator）：以系列数值
$x$为中心，以
$h$为谱宽，**滚动**构建一系列箱组（箱组会有重叠），并分别计算出系列箱组的均值。

$$\begin{align}
\hat{m}(x)=\frac{\sum_{i=1}^{n}  \mathbb{1}\left\{\left|X_{i}-x\right| \leq h\right\} \cdot Y_{i}}{\sum_{i=1}^{n}  \mathbb{1}\left\{\left|X_{i}-x\right| \leq h\right\}} 
\end{align}$$

:::fyi

- 我们后面马上会介绍，**滚动箱组均值估**实际上是一类特殊的**核估计**（kernel）情形，具体为Nadaraya-Watson 矩形和估计（NW rectangular
kernel estimator）。

:::



### 滚动箱组均值估计：操作过程

**滚动箱组均值估计**（Rolling Binned Estimator）的操作步骤如下：

- 根据计算点
$X=x_j$，按照特定谱宽
$h$，划分出若干**箱组**（bins）（箱组会有重叠）：
$\{b_1,b_2,\cdots,b_q\}$

$$b_{j}=[x_j-h,x_j +h] $$



- 根据样本数据集，以及
$X_i$的实际情况，确定数据对
$\{X_i, Y_i\}$的箱组归属：

$$\mathbb{1}\left\{\left|X_{i}-x_j\right| \leq h\right\}$$


- 最后计算不同箱组的
$Y_i$的均值
$\widehat{m}(x_{b_j}),j \in (1,2,\cdots,q)$：

$$\begin{align}
\hat{m}(x)=\frac{\sum_{i=1}^{n}  \mathbb{1}\left\{\left|X_{i}-x\right| \leq h\right\} \cdot Y_{i}}{\sum_{i=1}^{n}  \mathbb{1}\left\{\left|X_{i}-x\right| \leq h\right\}} 
\end{align}$$

### 核估计：回顾与思考

上述两种箱组均值估计的公式中：

$$\begin{align}
\hat{m}(x)=\frac{\sum_{i=1}^{n}  \mathbb{1}\left\{\left|X_{i}-x\right| \leq h\right\} \cdot Y_{i}}{\sum_{i=1}^{n}  \mathbb{1}\left\{\left|X_{i}-x\right| \leq h\right\}} 
\end{align}$$

- 对条件期望的估计
$\widehat{m}(x)$结果都呈现一定的**锯齿**形态（jagged），也即估计结果不太**平滑**（smoothed）。


:::fyi

**思考**：

- 为什么估计结果会呈现不太**平滑**的**锯齿**形态？

- 能不能让估计结果更加平滑呢？

:::

--

:::notes

**回答**：

- 问题的关键在于上面的估计公式使用了箱组**指示**函数（可视作为权重）
$\sum_{i=1}^{n}  \mathbb{1}\left\{\left|X_{i}-x\right| \leq h\right\}$，而这个**权重函数**本身是**跳跃的**。

- 有没有一种办法能够基于平滑的**权重函数**来计算CEF的估计值呢？

:::



### 核估计：概念

**核估计**（kernel estimator）：基于多种类型的**核函数**（kernel function）作为**权重函数**——可以是**连续的**，也可以是**跳跃的**——来估计条件期望函数
$\widehat{m}(x)$的一种估计方法。

$$\begin{align}
\hat{m}_{\mathrm{nw}}(x)=\frac{\sum_{i=1}^{n} K\left(\frac{X_{i}-x}{h}\right) Y_{i}}{\sum_{i=1}^{n} K\left(\frac{X_{i}-x}{h}\right)}
\end{align}$$


- 其中：
$K(u)$为核函数（kernel function）



### 核估计：特点

$$\begin{align}
\hat{m}_{\mathrm{nw}}(x)=\frac{\sum_{i=1}^{n} K\left(\frac{X_{i}-x}{h}\right) Y_{i}}{\sum_{i=1}^{n} K\left(\frac{X_{i}-x}{h}\right)}
\end{align}$$



- 尽管这里使用了核函数来计算权重，但是本质上上述公式还是利用了**箱组估计**的方法，也即把箱组计算值作为这一箱组的**代表值**。

- 以上估计方法也被称为**局部常数估计**（local constant estimator）或**NW估计**（Nadaraya-Watson estimator）

- 容易发现前述**箱组均值估计**和**滚动箱组均值估计**都是**局部常数估计**（local constant estimator）的两个特例。




### 核估计：核函数定义

**定义**：若满足如下条件，则可称之为**核函数**（Kernel function）
$K(u)$

- 
$0 \leq K(u) \leq \bar{K}<\infty$,

- 
$K(u)=K(-u)$,

- 
$\int_{-\infty}^{\infty} K(u) d u=1$,

- 对所有的正整数
$r$都有
$\int_{-\infty}^{\infty}|u|^{r} K(u) d u<\infty$

**定义**：**正规化核函数**（normalized kernel function）需满足

$$\int_{-\infty}^{\infty} u^2K(u) d u=1$$

:::notes[

- **核函数**本质上是一种**边界约束的**概率密度函数（bounded pdf）


- **核函数**是原点对称的，且核函数为非负数（因此可用于权重）

:::



### 核估计：常见的正规化核函数

- **矩形核函数**（Rectangular Kernel），
$R_K= \frac{1}{2\sqrt{3}}$

$$\begin{aligned}
&K(u)=\left\{\begin{array}{cc}
\frac{1}{2 \sqrt{3}} & \text { if }|u|<\sqrt{3} \\
0 & \text { otherwise }
\end{array}\right.\\
\end{aligned}$$


- **高斯核函数**（Gaussian Kernel），
$R_K= \frac{1}{2\sqrt{\pi}}$

$$\begin{aligned}
&K(u)=\frac{1}{\sqrt{2 \pi}} \exp \left(-\frac{u^{2}}{2}\right)\\
\end{aligned}$$

- **叶氏核函数**（Epanechnikov Kernel），
$R_K= \frac{3\sqrt{5}}{25}$

$$\begin{aligned}
&K(u)=\left\{\begin{array}{cl}
\frac{3}{4 \sqrt{5}}\left(1-\frac{u^{2}}{5}\right) & \text { if }|u|<\sqrt{5} \\
0 & \text { otherwise }
\end{array}\right.
\end{aligned}$$


- **三角核函数**（Triangular Kernel），
$R_K= \frac{\sqrt{3}}{9}$

$$\begin{aligned}
&K(u)=\left\{\begin{array}{cl}
\frac{1}{\sqrt{6}}\left(1-\frac{|u|}{\sqrt{6}}\right) & \text { if }|u|<\sqrt{6} \\
0 & \text { otherwise }
\end{array}\right.
\end{aligned}$$

- **双权核函数**（Biweight Kernel），
$R_K= \frac{5\sqrt{7}}{49}$

$$\begin{aligned}
K(u)=\left\{\begin{array}{cl}
\frac{15}{16 \sqrt{7}}\left(1-\frac{u^{2}}{7}\right) & \text { if }|u|<\sqrt{7} \\
0 & \text { otherwise }
\end{array}\right.
\end{aligned}$$


### 核估计：操作过程

**NW核估计**（NW Estimator）的操作步骤如下：

- 根据计算点
$X=x_j$，按照特定谱宽
$h$，划分出若干**箱组**（bins）（箱组会有重叠）：
$\{b_1,b_2,\cdots,b_q\}$

$$b_{j}=[x_j-h,x_j +h] $$



- 根据样本数据集，以及
$X_i$的实际情况，计算特定**核函数化**的权重值：

$$K\left(\frac{X_{i}-x_j}{h}\right)$$


- 最后计算不同箱组的
$Y_i$的均值
$\widehat{m}(x_{b_j}),j \in (1,2,\cdots,q)$：

$$\begin{align}
\hat{m}_{\mathrm{nw}}(x)=\frac{\sum_{i=1}^{n} K\left(\frac{X_{i}-x}{h}\right) Y_{i}}{\sum_{i=1}^{n} K\left(\frac{X_{i}-x}{h}\right)}
\end{align}$$


## 案例说明


```{r}
source(here("Rscript/hensen21-fig19-1a.R"), encoding = "UTF-8")
```




### 模拟数据集

为了更好地进行数据验证，我们将根据如下规则生成蒙特卡洛模拟数据集：

$$\begin{align}
Y_i &= m(X) +e_i 
=\frac{sin(\frac{\pi}{4}\cdot(X_i-2))}{\frac{\pi}{4}\cdot(X_i-2)} +e_i\\ 
X_i &\sim U(0,10)\\ 
e_i &\sim N(0, 2)\\
n &=100
\end{align}$$

- 此时，我们具有**上帝视角**，实际上已经知道**数据生成机制**（DGP）

- 此时，我们心里面已知真实模型为**非线性的**

```{r sim-data}
#| label = "sim-data",
#| collapse = TRUE,
#| class.source = 'foldable'
n <- 100
xm <- 10
set.seed(180)         # for reproducable
xdat <- runif(n,0,xm)
a <- pi/4
m <- sin((xdat-2)*a)/((xdat-2)*a)
ydat <- m + rnorm(n)/4
dt <- tibble(index = 1:length(xdat), X = xdat, Y = ydat)

```



### 样本数据集


```{r}
dt %>%
  #add_column(obs = 1:nrow(.), .before = "X") %>%
  DT::datatable(
    caption = paste0("模拟的样本数据集(n=",n,")"),
    options = list(dom = "tip", pageLength =8))%>%
  formatRound(c(2:3), digits = 4)
```




- 样本数据的描述性统计如下：

```{r}
summary(dt)
```



### 样本数据散点图

```{r}
#| eval = FALSE
# basic scatter plot
p0 <- ggplot() +
  geom_point(aes(X, Y),data = dt, pch=21) +
  labs(x= "自变量X", y ="因变量Y") +
  scale_x_continuous(breaks = seq(0,10,1), limits = c(0,10)) +
  scale_y_continuous(breaks = seq(-1,2,0.5), limits = c(-1,2)) +
  theme_bw()
```

```{r, echo=FALSE}
p0
```




## 操作过程



